臺灣彰化地方法院刑事判決　　　　　　　94年度訴字第1537號
公　訴　人　臺灣彰化地方法院檢察署檢察官
被　　　告　乙○○
　　　　　　　　　　（另案在臺灣彰化監獄彰化分監執行中）
指定辯護人　本院公設辯護人　己○○
上列被告因強盜等案件，經檢察官提起公訴（94年度偵字第1622
、5379號），本院判決如下：
    主  文
乙○○連續意圖為自己不法之所有，攜帶兇器，以強暴、脅迫至
使不能抗拒，而取他人之物及使其交付，處有期徒刑柒年陸月；
又意圖為自己不法之所有，而搶奪他人之動產，因防護贓物、脫
免逮捕，而當場施以強暴、脅迫，處有期徒刑伍年肆月；又連續
意圖為自己不法之所有，踰越門扇，而搶奪他人之動產，處有期
徒刑壹年陸月。應執行有期徒刑拾肆年貳月。
    事  實
一乙○○因缺錢花用，竟先後為下列強盜、準強盜及搶奪行為：
  (一)強盜部分：乙○○基於意圖為自己不法所有之概括犯意，先
    於94年2月17日中午12時40分許，佩戴銀色安全帽及綠色口
    罩，騎乘機車途經彰化縣埔鹽鄉○○路○段3之6號前，遇見
    昔日同學甲○○，竟攜帶其母所有客觀上足供兇器使用之西
    瓜刀1把，抵住甲○○腰部，及口出穢語辱罵並恫稱：「你
    別以為是同學，我就不敢！」等語（公訴意旨漏載），以此
    強暴、脅迫手段，至使甲○○心生畏怖，不能抗拒，而自皮
    包中取出現金新臺幣（下同）50元交付，乙○○猶未滿足，
    在甲○○仍不能抗拒之際，復當場接續強取其前開剩餘現金
    1,800元之皮包，得手後至國立溪湖高中旁，始將皮包返還
    甲○○（公訴意旨漏載使甲○○交付50元部分）。於94年6
    月29日中午12時45分許，乙○○與另一真實姓名年籍不詳之
    成年男子（公訴意旨誤為戊○○）前往彰化縣溪湖鎮○○路
    109號丁○家中尋訪丁○之子未遇，乙○○竟承前強盜之概
    括犯意，並與該成年男子共同基於意圖為自己不法所有之犯
    意聯絡，由該成年男子徒手摀住丁○口部，以此強暴手段，
    至使丁○身體自由被壓制，不能抗拒，而由乙○○徒手強取
    其佩戴之金項鍊1條，得手後隨即逃逸。
  (二)準強盜部分：乙○○於94年6月21日上午10時30分許，佩戴
    銀色安全帽及棕色口罩，穿著T恤衫，騎乘機車前往彰化縣
    溪湖鎮○○路57號丙○○娘家，無故侵入該屋內（無故侵入
    住宅未據告訴），適丙○○返回，乃藉機與之攀談，隨即趁
    丙○○不注意之際，意圖為自己不法所有，徒手掠取其佩戴
    之金項鍊1條得手。丙○○驚覺被害，欲出手奪回金項鍊並
    制止乙○○離去，乙○○為防護金項鍊贓物被取回及脫免丙○○逮捕，竟當場持丙○○娘家中之菜刀，作勢砍殺，予以
    脅迫，於上車之際，丙○○拉住機車後方載物架，乙○○仍
    不顧一切，加速行駛，將丙○○甩脫在地，以此方式施以強
    暴、脅迫。
  (三)搶奪部分：乙○○基於意圖為自己不法所有之概括犯意，先
    於94年6月26日晚上7時許，同前(二)所示衣著，騎乘機車前往
    彰化縣埔鹽鄉○○路○段21號顏劉芸住處，立於門檻上，向
    屋內之顏劉芸詢問有無「阿福」之人，隨即趁顏劉芸不注意
    之際，將手伸入屋內，踰越門扇，掠取其佩戴之金項鍊1條
    ，得手後隨即逃逸。再於94年6月27日晚上6時35分許，同前
    (二)所示衣著，騎乘機車途經彰化縣員林鎮○○路○段2巷振興
    里里民活動中心前，向庚○○問路，隨即趁庚○○不注意之
    際，徒手掠取其佩戴之金項鍊1條，得手後隨即逃逸。
二乙○○嗣於94年2月17日下午2時許，為警在彰化縣溪湖鎮○○
  里○○○街4號住處循線查獲，並扣得強盜甲○○所用之西瓜
  刀1把及當時佩戴之銀色安全帽1頂、綠色口罩1副；再於94年7
  月7日晚上10時15分許，為警在彰化縣埔心鄉○○村○○路○段
  88號前循線查獲其餘犯行，並扣得作案當時佩戴之銀色安全帽
  1頂、棕色口罩1副、T恤衫1件。
三案經彰化縣警察局溪湖分局報告及丙○○訴由彰化縣警察局員
  林分局報告臺灣彰化地方法院檢察署檢察官偵查起訴。
    理  由
一訊據被告乙○○對於上揭強盜、準強盜及搶奪犯行均坦承不諱
  ，僅辯稱：戊○○並未共同強盜丁○；不知曾將丙○○甩脫在
  地云云。
二惟查：
  (一)本案當事人所提出之下列證據，且屬被告以外之人於審判外
    之陳述者，因雙方均同意採為證據（本院卷第24頁），又無
    不適當情形，符合刑事訴訟法第159條之5第1項規定，應得
    為證據，合先敘明。
  (二)上揭犯罪事實，除被告不利己之自白外，並據證人即告訴人
    丙○○與被害人甲○○、丁○、顏劉芸、庚○○先後於警詢
    、檢察官偵查中及本院審理中證述詳盡（第1622號偵查卷第
    11至16、40至43頁，第5379號偵查卷第24至37、117至120、
    146至148頁，本院卷第59至62頁），且有被告作案用之西瓜
    刀1把及歷次犯行所佩戴、穿著之安全帽2頂、口罩2副、T恤
    衫1件扣案（第1622號偵查卷第47頁、第5379號偵查卷第72
    頁），及案發現場照片、作案後逃逸之監視器照片、作案用
    機車照片、日出日沒時刻表、扣押筆錄、扣押物品目錄表在
    卷可稽（第1622號偵查卷第19至21、24至33頁，第5379號偵
    查卷第40至43、46至52、172頁）。
  (三)證人甲○○被害部分，被告係以上述強暴、脅迫手段，先使
    被害人自皮包中取出現金50元交付，再由被告接續強取剩餘
    現金1800元之皮包，得手後至國立溪湖高中旁，始將皮包返
    還，此據證人甲○○證述在卷，公訴意旨漏載脅迫之行為態
    樣及使被害人交付50元部分，應予更正。其次，證人丁○於
    警詢中原指稱被告與其弟許景銘曾到過伊住處找其子，確定
    是彼等共同強盜，嗣於檢察官偵查中則改稱記不清楚共犯面
    貌、未曾見過許景銘、共犯有點像戊○○但不確定（第5379
    號偵查卷第35、37、119、147頁），後於警詢中又指稱共犯
    係戊○○，於本院審理中復證稱不認識被告之共犯、許景銘
    的照片比較像（本院卷第60至62頁），前後指證反覆不一，
    而證人戊○○亦堅決否認共同強盜（第5379號偵查卷第150
    至151頁），又卷附之金項鍊當票出典即當入日期為94年5
    月2日，出典人為證人戊○○之弟楊儒居（第5379號偵查卷
    第138頁），出典日期早於證人丁○被害日期，則該典物即
    難認係證人丁○所有，且縱係由證人戊○○之弟楊儒居所出
    典，亦難據此逕認證人戊○○與被告共同強盜證人丁○，更
    無從僅因證人丁○反覆不一之指證，遽認被告之弟許景銘共
    同強盜，惟證人丁○對於遭被告與另一成年男子合力出手共
    同強盜一節證述始終不移，自應認定被告與另一真實姓名年
    籍不詳之成年男子共同強盜。再者，證人丙○○於警詢、檢
    察官偵查中及本院審理中均一再明確證述被告搶奪後如何將
    其甩脫在地之情節，且被告原已查見證人丙○○擬將其逮捕
    並奪回金項鍊，因而持菜刀予以脅迫，對其騎乘機車離去遭
    證人拉住，當無渾然不知之理，是被告於搶奪證人丙○○得
    手後，因防護贓物、脫免逮捕，除當場施以脅迫外，並曾施
    以強暴，當無疑問。
  (四)綜上論述，被告不利己之自白與事實相符，可以採信，至所
    辯容屬卸責之詞，尚非可採，事證明確，其犯行均堪認定。
三按西瓜刀客觀上對人之身體、生命具危險性，足供為兇器使用
  ，被告意圖為自己不法之所有，攜帶西瓜刀，以強暴、脅迫至
  使被害人甲○○不能抗拒，而取其財物及使其交付，核其所為
  ，係犯刑法第330條第1項之攜帶兇器強盜罪；被告意圖為自己
  不法之所有，推由另一成年男子以強暴至使被害人丁○不能抗
  拒，而由被告取被害人之財物，核其所為，係犯刑法第328條
  第1項之強盜罪；被告意圖為自己不法之所有，而搶奪告訴人
  丙○○之動產，因防護贓物、脫免逮捕，而當場施以強暴、脅
  迫，核其所為，係犯刑法第329條、第328條第1項之準強盜罪
  ；被告意圖為自己不法之所有，立於被害人顏劉芸住宅門檻，
  將手伸入屋內，踰越門扇搶奪被害人之動產，核其所為，係犯
  刑法第326條第1項之踰越門扇搶奪罪；被告意圖為自己不法之
  所有，而搶奪被害人庚○○之動產，核其所為，係犯刑法第
  325條第1項之搶奪罪。被告與另一真實姓名年籍不詳之成年男
  子就上揭強盜被害人丁○犯行，有犯意聯絡及行為分擔，皆為
  共同正犯，公訴意旨誤共同正犯為證人戊○○，尚有誤會。被
  告先後強盜被害人甲○○、丁○犯行，時間緊接，方法相同，
  觸犯基本構成要件相同之罪名，顯係基於概括犯意為之，應依
  刑法第56條連續犯規定論以刑法第330條第1項之攜帶兇器強盜
  罪，並加重其刑；被告先後搶奪被害人顏劉芸、庚○○犯行，
  時間緊接，方法相同，觸犯基本構成要件相同之罪名，顯係基
  於概括犯意為之，亦應依刑法第56條連續犯規定論以刑法第
  326條第1項之踰越門扇搶奪罪，並加重其刑。按連續犯指犯罪
  構成要件相同者而言，準強盜罪與強盜罪犯罪構成要件不相同
  ，自不成立連續犯，公訴意旨認被告所犯準強盜罪應與強盜罪
  、攜帶兇器強盜罪論以連續犯，尚有未洽。被告所犯上開連續
  攜帶兇器強盜罪、準強盜罪、連續踰越門扇搶奪罪，犯意各別
  ，行為不同，罪名互異，應分論併罰。查被告曾因詐欺等案件
  ，經本院以94年度易字第937號判決處有期徒刑1年5月確定，
  尚未執行完畢，此有臺灣高等法院被告全國前案紀錄表在卷可
  按（本院卷第94頁），爰審酌被告素行欠佳，所犯多次已造成
  被害人財物損失，惟犯後尚能坦認大部分之犯罪情節，被害人
  損失非鉅及其他一切情狀，分別量處如主文所示之刑，並定應
  執行刑，以資儆懲。扣案之西瓜刀雖係供被告強盜被害人甲○○所用之物，然為被告之母所有，業據其供承在卷（第1622
  號偵查卷第9頁），扣案之安全帽、口罩、T恤衫雖為被告所有
  ，且為犯案時所穿戴，但非直接供犯罪所用，均不符法定沒收
  要件，自無從宣告沒收。
據上論斷，應依刑事訴訟法第299條第1項前段，刑法第56條、第
326條第1項、第329條、第328條第1項、第330條第1項、第51條
第5款，判決如主文。
本案經檢察官高如應到庭執行職務。
中　　華　　民　　國　　94　　年　　11　　月　　30　　日
                  刑事第二庭    審判長法  官  王義閔
                                      法  官  李雅俐
                                      法  官  廖政勝
以上正本證明與原本無異。
如不服本判決，應於判決送達後10日內，向本院提出上訴狀（須
附繕本）。
告訴人或被害人對於判決如有不服具備理由請求檢察官上訴者，
其上訴期間之計算係以檢察官收受判決正本之日期為準。
中　　華　　民　　國　　94　　年　　11　　月　　30　　日
                                      書記官  呂雅惠
附錄本案論罪科刑法條全文：
刑法第325條第1項
意圖為自己或第三人不法之所有，而搶奪他人之動產者，處6月
以上5年以下有期徒刑。
刑法第326條第1項
犯前條第1項之罪，而有第321條第1項各款情形之一者，處1年以
上7年以下有期徒刑。
刑法第328條第1項
意圖為自己或第三人不法之所有，以強暴、脅迫、藥劑、催眠術
或他法，至使不能抗拒，而取他人之物或使其交付者，為強盜罪
，處5年以上有期徒刑。
刑法第329條
竊盜或搶奪，因防護贓物、脫免逮捕或湮滅罪證，而當場施以強
暴脅迫者，以強盜論。
刑法第330條第1項
犯強盜罪而有第321條第1項各款情形之一者，處7年以上有期徒
刑。
